【裁判字號】    90,訴,350
【裁判日期】    901226
【裁判案由】    偽造文書等
【裁判全文】
臺灣士林地方法院刑事判決                            九十年度訴字第三五號
    公  訴  人  臺灣士林地方法院檢察署檢察官
    被      告  丁○○
    選任辯護人  金學坪律師
右列被告因詐欺等案件，經檢察官提起公訴（九十年度偵字第五八五號），本院判決
如左：
    主  文
丁○○連續行使偽造私文書，足以生損害於他人，處有期徒刑柒月，緩刑參年。偽造
之乙○○、甲○○、丙○○、己○之印章各壹枚、附表偽造之署押、印文、指印均沒
收。
    事  實
一、丁○○於民國八十五年間，在戊○○○保險股份有限公司（以下簡稱戊○○○公
    司）新店收費處任職，負責收取保費、辦理保費貸款等業務，詎竟基於意圖為自
    己不法所有及行使偽造文書之概括犯意，利用不知情之人偽造乙○○、甲○○、
    丙○○、己○等人之印章，連續於附表所載之時間、地點偽造乙○○、甲○○、
    丙○○、己○等人之簽名、印文或指印於附表所載之私文書，並提出該等偽造之
    私文書予戊○○○公司而行使之，偽向戊○○○公司表示乙○○、甲○○、丙○○、己○等人申辦貸款，致戊○○○公司陷於錯誤而交付全額共新台幣（下同）
    四十九萬三千元之保單貸款予丁○○，丁○○除將其中一萬二千一百六十元繳交
    丙○○之附表編號十三號之偽造保險契約之保險費外，其餘款項則自行花用，足
    以生損害於乙○○、甲○○、丙○○、己○及戊○○○公司對保單貸款人管理之
    正確性，嗣戊○○○公司查覺有異而報警查獲上情。
    理  由
一、訊之被告丁○○坦承右揭犯行，且有附表被告偽造之私文書影本在卷可按，復據
    被害人乙○○、甲○○、丙○○、己○等人到庭證述未授權被告製作附表各筆私
    文書（本院九十年十二月十二日審判筆錄），被告假乙○○等人名義向戊○○○
    公司保單貸款四十九萬三千元，亦有卷附保單貸款借據上「本次貸款收訖無訛」
    欄可稽，事證明確，被告犯行洵堪認定。
二、核被告所為，係犯刑法第三百三十九條第一項之詐欺取財罪、第二百十六條、第
    二百十條之行使偽造私文書罪。被告利用不知情之人偽造被害人乙○○、甲○○
    、丙○○、己○等人之印章，係間接正犯。被告偽造被害人乙○○、甲○○、丙○○、己○等人之印章，及分別偽造附表所示之被害人乙○○、甲○○、丙○○
    、己○等人之簽名、印文或指印為偽造附表之私文書之部分行為；被告偽造附表
    私文書後持以行使，偽造私文書之低度行為，應為行使之高度行為所吸收，均不
    另論罪。又被告先後多次行使偽造私文書、詐欺取財犯行，均各時間緊接，手段
    相同，觸犯構成要件相同之罪名，各顯係基於概括犯意為之，為連續犯，均應依
    刑法第五十六條之規定論以一罪並加重其刑。又被告所犯連續行使偽造私文書、
    連續詐欺取財罪間，有方法目的之牽連關係，應從一重之連續行使偽造私文書罪
    處斷。爰審酌被告犯罪之動機、目的、手段、所生之危害、犯罪後已與戊○○○
    保險公司和解，有和解書一紙在卷可稽，及坦承犯行等一切情狀，量處如主文所
    示之刑。又被告前未曾受有期徒刑以上刑之宣告，因一時失慮，偶罹刑典，事後
    已坦承犯行，深具悔意，經此刑之宣告後，應知警惕而無再犯之虞，本院因認暫
    不執行其刑為當，予以宣告緩刑三年，用啟自新。
三、偽造之乙○○、甲○○、丙○○、己○之印章各壹枚，雖未扣案，然不能證明已
    經滅失，及附表偽造之署押、印文、指印，均依刑法第二百十九條之規定宣告沒
    收。
四、據上論斷，應依刑事訴訟法第二百九十九條第一項前段，刑法第五十六條、第二
    百十六條、第二百十條、第三百三十九條第一項、第五十五條、第二百十九條，
    罰金罰鍰提高標準條例第一條前段，判決如主文。
本案經檢察官呂文忠到庭執行職務。
中      華      民      國    九十      年     十二     月    二十六    日
                              臺灣士林地方法院刑事第四庭
                                      法  官
右正本證明與原本無異。
如不服本判決，應於判決送達後十日內，向本院提出上訴狀。
                                          書記官
中      華      民      國      九十      年    十二    月    二十四    日
附表
編號  時間（民國）      犯  罪  地  點     偽造之文書     偽造之署押、印
        文、指印
一、八十五年七月九日    台北縣新店市      保險單貸款借據  乙○○簽名貳枚
                        中華路一號四樓                    乙○○印文肆枚
                                          （偵卷第二六）
二、八十五年七月至八    同右             保險單貸款收據  乙○○簽名壹枚
    月間某日                                             乙○○印文壹枚
                                          （偵卷第二六）
三、八十五年七月二十    同右            保險單貸款借據  乙○○簽名貳枚
    四日                                                乙○○印文貳枚
                                          （偵卷第二七）
四、八十五年七月至同    同右            保險單貸款收據  乙○○簽名壹枚
    年八月間某日                                        乙○○印文壹枚
                                          （偵卷第二七）
五、八十五年八月        同右            保險契約內容變  乙○○簽名貳枚
    三十一日                            更申請書（ＲＢ  乙○○印文貳枚
          四五四０二八）
                                        （偵卷一一二頁）
六、八十五年八月        同右            保險契約內容變  乙○○簽名貳枚
    三十一日                            更申請書（ＴＱ  乙○○印文貳枚
                                        六二七五八０）
                                      （偵卷第一０九頁）
七、八十五年八月        同右           保險單貸款借據   甲○○簽名貳枚
    至九月間某日                                        甲○○印文肆枚
                                        （偵卷第二八）
八、八十五年八月        同右           保險單貸款收據   甲○○簽名壹枚
    至九月間某日                                        甲○○印文壹枚
                                        （偵卷第二八）
九、八十五年九月        同右            保險單補發更換  甲○○簽名貳枚
    十九日                              印鑑申請書ＡＭ  甲○○印文肆枚
                                        ００六七三八號  甲○○指印貳枚
                                      （偵卷第一一五頁）
十、八十五年九月        同右           保險單貸款借據   丙○○簽名貳枚
    三十日                                              丙○○印文貳枚
                                      （偵卷第二九）
十  八十五年九月        同右           保險單貸款收據   丙○○簽名壹枚
一  至十月間某日                                        丙○○印文壹枚
                                       （偵卷第二九頁）
十、八十五年九月        同右            保險單補發更換  丙○○簽名貳枚
二  二十四日                            印鑑申請書Ｔ二  丙○○印文肆枚
                                        ０二三九一二號  丙○○指印貳枚
                                        （本院卷）
十、八十五年十月        同右            新光新防癌終身  丙○○簽名貳枚
三  四日                                壽險二十年期契  丙○○印文貳枚
                                        約要保書
                                       （偵卷第九七頁）
十、八十五年九月        同右           保險單貸款借據   己○簽名貳枚
四  三十日                                              己○印文貳枚
                                       （偵卷第三十頁）
十  八十五年九月        同右           匯款明細表、貸   己○簽名貳枚
五  至十月間某日                       款收據           己○印文貳枚
                                       （偵卷第三十頁）
十、八十五年九月        同右            保險單補發更換  己○簽名貳枚
六  二十四日                            印鑑申請書Ｒ四  己○印文肆枚
                                        ００六五八八號  己○指印貳枚
                                       （偵卷第九九頁）


司法院資訊處製作；財團法人民間司法改革基金會備份。
